臺灣臺中地方法院刑事判決　　　　　　　　　　　　　九十四年度易字第一四六號
　　公　訴　人　臺灣臺中地方法院檢察署檢察官
　　被　　　告　甲○○
右列被告因詐欺案件，經檢察官提起公訴（九十三年度偵字第一一二八○號），本院
判決如左：
    主  文
甲○○幫助意圖為自己不法之所有，以詐術使人將本人之物交付，處有期徒刑參月，
如易科罰金，以參佰元折算壹日。
    事  實
一、甲○○可預見其將銀行帳戶存摺及提款卡等資料提供予年籍不詳之成年人使用後
    ，該成年人將可能藉由蒐集所得之銀行存摺、提款卡，遂行其詐欺取財犯罪之目
    的，而其發生並不違背自己本意之情況下，基於幫助他人犯詐欺取財罪之不確定
    故意，於民國九十二年十二月間某日，在不詳地點，將其所開設帳號為0000
    0000000號之第一商業銀行北屯分行帳戶（下稱系爭帳戶）之存簿、提款
    卡與提款密碼等資料交予不詳姓名之成年人使用。嗣該成年人即意圖為自己不法
    之所有，於九十二年十二月二十五日十二時十分許，撥打電話予乙○○，向乙○
    ○詐稱：有電話之保證金及設定費可退款云云，使乙○○不疑有詐，陷於錯誤，
    而依對方指示至臺北縣三重市○○路之華僑商業銀行自動提款設備操作，將新臺
    幣（下同）十萬元匯至甲○○上開銀行帳戶內，旋遭轉帳提領。嗣經乙○○察覺
    有異，始知受騙，報警後為警循線查獲上情。
二、案經臺中市警察局第五分局報告臺灣臺中地方法院檢察署檢察官偵查起訴。
    理  由
一、訊據被告甲○○固對於其有設立上揭帳戶之事實坦承不諱，惟矢口否認有何幫助
    詐欺犯行，辯稱：系爭帳戶伊僅使用至九十二年八月底。之後因伊有辦理現金卡
    ，所以未再繼續使用該帳戶，該帳戶之提款卡在九十二年九月份時，於伊提款時
    因按錯密碼，而被提款機吃掉，之後伊即撥打電話，以電話語音掛失提款卡，且
    未再申請補發提款卡。至於該帳戶之印鑑及存摺則是在九十二年十一月份，伊搬
    家時遺失，當時伊所有的銀行帳戶包括臺新銀行、臺中銀行、臺灣銀行等帳戶資
    料均遺失。伊雖曾就系爭帳戶申辦電話語音轉帳，但申辦日期應是九十二年九月
    間，而非申請書上所記載之九十二年十二月間。伊並未將系爭帳戶之資料提供予
    他人使用。本案應找出真正詐騙之人，不應誣賴伊云云。惟查，（一）右揭被害
    人乙○○如何遭不詳姓名之成年人詐騙，而匯款十萬元至被告所開設之系爭帳戶
    內，旋遭轉帳提領之事實，業據被害人乙○○於警詢中指述甚詳，並有乙○○帳
    戶之交易明細、被告系爭帳戶之開戶資料及交易明細各一份在卷可稽，已堪認定
    。（二）被告雖以上開情詞置辯，惟被告於偵查中先係辯稱：伊之提款卡曾於九
    十二年七月間遺失，經伊以電話語音申報遺失後，於一個星期後補發予伊，嗣伊
    曾於九十二年八月間使用提款卡，但約於九十二年九月一、二日左右遭自動提款
    機吃掉，前揭電話語音轉帳及密碼重設業務均非伊所申辦云云，待至檢察官提示
    申請書後，被告始直承為其所申請；及被告於本院行準備程序時，先係空言辯稱
    ：系爭帳戶之提款卡，伊不知為何會被吃掉，該臺機械怪怪的，應該是假提款機
    云云，嗣於審理中又改稱：提款卡是伊按錯密碼始被吃掉云云，核其所辯先後反
    覆不一，已難遽信。且經檢察官函詢第一商業銀行北屯分行結果，被告自九十二
    年六月間起至同年十二月二十五日止，並無申辦提款卡遺失補發紀錄，亦有相關
    函文各一份在卷可按（見偵查卷第三八至四二頁），益證被告所辯不實。且查，
    系爭帳戶先係於九十二年十二月十六日以存摺遺失為由，申請補發存摺，再於同
    年月二十二日申辦電話語音轉帳，繼於同年月二十五日又辦理密碼重設，有申請
    書影本各一份在卷可稽（見偵查卷第四○至四二頁），被告於本院審理中亦直承
    九十二年十二月二十二日及同年月二十五日之申請書均為伊所填載等語。且上開
    電話語音轉帳及密碼重設之申請書上，除分別蓋有九十二年十二月二十二日及九
    十二年十二月二十五日之銀行橢圓型戳章外，並有電腦列印之九十二年十二月二
    十二日及九十二年十二月二十五日之日期記載，足認被告申辦該二業務之時間，
    確實分別為九十二年十二月二十二日及同年月二十五日無誤，被告空言辯稱其申
    辦日期應為九十二年九月間云云，要係事後飾卸之詞，不足採信。參之，被告於
    九十二年十二月十六日起至同年月二十五日止，積極辦理存摺補發、電話語音轉
    帳及密碼重設後，被害人乙○○旋於九十二年十二月二十五日即遭人詐騙並於同
    日匯款十萬元至系爭帳戶內，旋遭轉帳提領等情，益徵系爭帳戶資料，顯係被告
    提供予他人使用無疑。再查，金融機構帳戶可供款項之存匯、提領，係一般人均
    可輕易申請開設，並無任何資格條件之限制，如非供作犯罪出入之帳戶或其他不
    法目的，應無隱匿自己名義帳戶而使用他人金融帳戶使用之必要；且邇來，利用
    報紙刊登不實廣告或撥打電話以退費名義向他人詐欺取財之犯罪類型層出不窮，
    該等犯罪，多數均係利用人頭帳戶作為出入帳戶，並經媒體廣為披載，被告對此
    自係知之甚明，竟將帳戶提供上述成年人使用，足徵被告確有容任他人利用其帳
    戶犯詐欺取財罪之不確定故意無疑。綜上所述，本案事證明確，被告犯行堪以認
    定。
二、按幫助犯之成立，主觀上行為人須有幫助故意，客觀上須有幫助行為。且幫助犯
    係從屬於正犯而成立，並無獨立性，故幫助犯須對正犯之犯罪事實，具有共同認
    識而加以助力，始能成立，其所應負責任，亦以與正犯有同一認識之事實為限，
    若正犯所犯之事實，超過其共同認識之範圍時，則幫助者事前既不知情，自不負
    責。從犯對正犯行為所認識之內容，如與正犯所發生之事實不一致時，應僅就其
    所認識之範圍負責。查，被告甲○○基於幫助詐欺取財之不確定故意，提供前揭
    存摺、提款卡及密碼，供前揭姓名不詳之成年人作為犯詐欺取財之用，及該成年
    人確有向乙○○詐欺取財得逞等節，業如前述，且本案經查並無積極證據足證該
    成年人係以犯詐欺取財罪為常業，更無法證明被告對於該成年人係以犯詐欺罪為
    常業一節有所認識，則核被告所為，係犯刑法第三十條第一項、第三百三十九條
    第一項之幫助詐欺取財罪。又被告幫助上述成年人犯詐欺取財罪，係屬從犯，茲
    衡諸其犯罪情節，並按正犯之刑減輕之。爰審酌被告行為時係年滿二十餘歲之成
    年男子，竟提供帳戶供他人作為詐欺取財工具，增加犯罪偵查機關查察犯罪困難
    、本案被害人乙○○因受騙而匯款至被告帳戶之金額為十萬元，及被告犯罪後猶
    飾詞圖卸罪責，態度不佳等一切情狀，量處如主文所示之刑，併諭知易科罰金之
    折算標準。
據上論斷，應依刑事訴訟法第二百九十九條第一項前段，刑法第三十條第一項、第二
項、第三百三十九條第一項、第四十一條第一項前段，罰金罰鍰提高標準條例第一條
前段、第二條，判決如主文。
中      華      民      國    九十四    年      五      月    三十一    日
                                臺灣臺中地方法院刑事第十庭
                                  審判長法  官  郭  瑞  祥
                              法  官  黃  炫  中
                                        法  官  江  奇  峰
右正本證明與原本無異。
如不服本判決，應於判決送達後十日內向本院提出上訴狀，上訴於臺灣高等法院臺中
分院( 須附繕本 )。
                                        書記官
中      華      民      國    九十四    年      五      月    三十一    日
附錄本案論罪法條全文：
刑法第三百三十九條
意圖為自己或第三人不法之所有，以詐術使人將本人或第三人之物交付者，處五年以
下有期徒刑、拘役或科或併科一千元以下罰金。
以前項方法得財產上不法之利益或使第三人得之者，亦同。
前二項之未遂犯罰之。
